【裁判字號】    90,訴,1432
【裁判日期】    920530
【裁判案由】    偽造文書等
【裁判全文】
臺灣板橋地方法院刑事判決                          九十年度訴字第一四三二號
    公  訴  人  臺灣板橋地方法院檢察署檢察官
    被      告  壬○○
右列被告因偽造文書等案件，經檢察官提起公訴（九十年度偵字第一一三五三號），
本院判決如左：
    主  文
壬○○無罪。
    理  由
一、公訴意旨略以：被告壬○○係屬召募臨時工人承包營建雜工如綁鋼筋或裝製、拆
    卸模版等工作之工頭，其於承包台北縣永和市○○路一七一號四樓「春沅工程有
    限公司」（以下簡稱春沅公司、負責人為子○○，業已另案為不起訴之處分）之
    營建雜工時，因所召集之臨時工人，於領款後即已散去，致無法及時製作該些臨
    時工之薪資報表，然為順利向春沅公司請領上該工程款項，竟明知丙○○（起訴
    書誤載為王彰明）於八十二年度期間，並未受僱於春沅公司工作，仍基於幫助逃
    漏稅之犯意，製作不實之薪資報表載稱丙○○請領薪資新台幣（下同）二十萬元
    ，持向不知情之春沅公司負責人子○○請領上該薪資表等所載之金額，春沅公司
    遂據此向該管稅捐稽徵機關，列報薪資扣繳資料，進而於該年度（即八十二年度
    ）之營利事業所得稅申報時，據以虛報為該公司之薪資支出二十萬元，致使春沅
    公司得以降低同額之營利事業所得額，俾得減少該年度應納之營利事業所得稅約
    達五萬元，此足生損害於稅捐稽徵機關就稅捐核課之正確性及公平性，因認被告
    壬○○涉犯刑法第二百十六條、第二百十五條之行使業務上登載不實文書及稅捐
    稽徵法第四十三條第一項之幫助逃漏稅等罪嫌。
二、按犯罪事實應依證據認定之，無證據不得推定其犯罪事實，刑事訴訟法第一百五
    十四條定有明文。次按刑事訴訟法上所謂認定犯罪事實之證據，係指足以認定被
    告確有犯罪行為之積極證據而言，該項證據自須適合於被告犯罪事實之認定，始
    得採為斷罪資料（最高法院二十九年上字第三一０五號判例意旨參照）。而認定
    犯罪事實所憑之證據，無論係直接證據或間接證據，其為訴訟上之證明，須於通
    常一般之人均不致有所懷疑，而得確信其為真實之程度者，始得據為有罪之認定
    ，倘其證明尚未達到此一程度，而有合理之懷疑存在，無從為有罪之確信，復無
    其他調查途徑可尋，法院即應為無罪之判決（最高法院七十六年臺上字第四九八
    六號判例意旨參照）。
三、公訴人認被告壬○○涉有上揭犯行，係以被告坦承上開事實不諱，核與春沅公司
    負責人子○○證述情節相符，並有被告出具之切結書、薪資表各一份等為其論據
    。訊據被告壬○○固坦承有持記載丙○○等人於八十二年一至十二月間向春沅公
    司領取工資之工資表交與春沅公司負責人子○○，並領取承包工程款項之事實，
    惟堅決否認有何偽造文書、違反稅捐稽徵法犯行，辯稱：伊不知這樣是違法的，
    當初伊有向春沅公司承包工程，薪資表上的數額是實際做多少，就拿多少，切結
    書是伊寫的，薪資表則是賣身分證給伊的「周清和」幫伊寫的，伊沒有偽造文書
    、逃漏稅捐犯意等語。經查：
(一)、被告於八十二年間，向春沅公司負責人子○○承包工程，並實際領得工程款二百
    十八萬元，惟因要向春沅公司請款時，所請工人已走，被告遂向周清和以每張身
    分證三千元之代價，購買身分證資料，並由周清和依照該等人頭身分證之人別資
    料填寫薪資表，連同身分證資料交與被告，被告再填寫切結書後，將切結書、薪
    資表交由春沅公司之子○○報稅等情，業經被告於偵查、本院調查中供述甚明（
    見臺灣板橋地方院九十年度偵字第一一三五三號偵查卷宗第二十一、二十二頁，
    本院九十一年三月十四日、九十二年三月十二日訊問筆錄），且經證人即春沅公
    司負責人子○○於偵查中證稱：丙○○等人之薪資表是由壬○○拿來給渠申報的
    ，壬○○是渠的工頭等語（見臺灣板橋地方院八十八年度偵緝字第五六四號偵查
    卷宗第五十三頁），證人丙○○於本院調查中證稱：渠是重度視障人士，無法工
    作，並領有殘障手冊，八十二年間不可能去做臨時工，也沒有到春沅公司工作，
    而於八十二年間領過二十萬元等語屬實（見本院九十一年十一月四日訊問筆錄）
    ，並據證人子○○於偵查中提出壬○○所出具代表丙○○、藍庚○、甲○○、己
    ○○、丁○○、癸○○○、乙○○、丑○○、戊○○等九人，每人各向春沅公司
    負責人子○○，領取從八十二年一月一日至八十二年十二月之工資二十萬元，代
    表辛○○向春沅公司負責人子○○，領取自八十二年一月一日至八十二年十二月
    之工資十八萬元，壬○○共計領取二百十八萬元之切結書、薪資表各一份在卷為
    憑（附於臺灣板橋地方院八十八年度偵緝字第五六四號偵查卷宗第五十四頁），
    是春沅公司於八十二年間將二百十八萬元之工程發包與被告壬○○，並由被告壬
    ○○領取該筆工程款，年底春沅公司要求壬○○出具確實向春沅公司領款之憑證
    時，被告壬○○因工人業已散去，遂以購買王彰明等人身分證，並虛偽記載丙○
    ○等人於八十二年向春沅公司領取工資之內容不實事項薪資表提出交與春沅公司
    報稅等情，固堪認定。
(二)、然按刑法第二百十五條之從事業務者，登載不實事項於業務上文書罪，所謂業務
    上作成之文書，指此文書，係基於其業務上之行為所做成之文書，如營利事業單
    位員工向營利事業單位領取薪資，則製作員工具領薪資之薪資表，即為營利事業
    單位負責人業務上所應製作之文書。倘非從事業務之人，基於其業務上所製作，
    縱為不實之登載，並不構成刑法第二百十五條之罪。查本件扣案薪資表，雖為被
    告壬○○所製作，然核其內容，係春沅公司員工向春沅公司具領薪資之憑證，以
    備春沅公司申報年度營利事業所得稅之薪資支出證明所用，為春沅公司負責人業
    務上所應製作之文書，與被告壬○○之業務無涉，是被告壬○○縱製作扣案丙○
    ○等人於八十二年向春沅公司領取工資之內容不實事項薪資表，並持交春沅公司
    ，該份表彰春沅公司員工向春沅公司領取薪資之內容不實薪資表，既非被告壬○
    ○本於其業務上所製作，被告壬○○所為，自無何業務上登載不實文書犯行可言
    。
(三)、次按稅捐稽徵法第四十三條係以行為人教唆或幫助他人犯同法第四十一條或第四
    十二條之罪者為其構成要件，是該罪之成立自以他人之行為已觸犯稅捐稽徵法第
    四十一條或第四十二條之罪為限。查春沅公司實際支出二百十八萬元之工程款與
    壬○○具領，已如前述，則春沅公司並無何虛報支出逃漏稅捐犯行，被告壬○○
    自亦難認有幫助春沅公司逃漏稅捐犯行可言。
(四)、此外，本院復查無其他積極證據足認被告有何公訴人所指之偽造文書、幫助逃漏
    稅捐犯行，被告壬○○犯罪，應屬不能證明，爰依法為無罪判決之諭知。
四、另登載春沅公司員工向春沅公司領取薪資之薪資表，係春沅公司負責人子○○業
    務上所應製作之文書，若有登載不實之薪資表，應係春沅公司負責人子○○是否
    涉有業務上登載不實文書罪嫌，此與公訴意旨指稱被告壬○○，於業務上登載丙
    ○○等人於八十二年間向春沅員工具領薪資不實事項之薪資表，認被告壬○○涉
    有業務上登載不實文書罪嫌，二者基本社會事實不同，本院無從變更其事實審理
    之，附此敘明。
五、至春沅公司負責人子○○明知其與被告壬○○間，所存在者為承攬關係，被告壬
    ○○所僱請之工人，並非春沅公司所僱請之員工，春沅公司不得將壬○○所僱請
    之工人列為公司員工，並製作該等員工薪資表，子○○竟仍將壬○○所提出薪資
    表上記載之丙○○，偽列為春沅公司員工，並據以製作丙○○於八十二年間向春
    沅公司領得二十萬元之各類所得扣繳暨免扣繳憑單並提出稅捐稽徵單位行使，是
    否涉有行使業務上登載不實文書罪嫌部份，及被告壬○○於八十二年間，向春沅
    公司具領二百十八萬元，然未據實申報稅捐，是否涉有違反稅捐稽徵法第四十一
    條之逃漏稅捐罪嫌，均應由檢察官另為適法處理，附此敘明。
據上論斷，應依刑事訴訟法第三百零一條第一項前段，判決如主文。
本案經檢察官高智美到庭執行職務。
中      華      民      國    九十二    年      五      月     三十     日
                                  臺灣板橋地方法院刑事第四庭
                                      審判長法  官  許仕楓
                                            法  官  談  虎
                                            法  官  陳明偉
右正本證明與原本無異。
如不服本判決，應於判決送達後十日內，向本院提出上訴狀。
                                            書記官  呂妍旻
中      華      民      國    九十二    年      五      月     三十     日


司法院資訊處製作；財團法人民間司法改革基金會備份。
